【裁判字號】    98,訴緝,90
【裁判日期】    980630
【裁判案由】    強盜等
【裁判全文】
臺灣板橋地方法院刑事判決              98年度訴緝字第90號
公  訴  人  臺灣板橋地方法院檢察署檢察官
被      告  乙○○原名林國忠.
                    國民
                    二樓
                    （現在臺灣臺北監獄臺北分監執行中）
指定辯護人  本院公設辯護人  丁○○
上列被告因強盜等案件，經檢察官提起公訴（97年度偵字第1758
4號），本院判決如下：
    主      文
乙○○犯竊盜罪，處有期徒刑伍月；又犯準強盜罪而有刑法第三
百二十一條第一項第三款情形，處有期徒刑柒年肆月。應執行有
期徒刑柒年陸月。
    事      實
一、乙○○意圖為自己不法之所有，於民國97年4 月18日凌晨5
    時許，在臺北縣樹林市○○路○ 段75巷9 之8 號前，徒手竊
    取庚○○所有之螺絲帽14包得手後離去現場【價值共約新臺
    幣（下同）155,000 元】。旋於同日中午12時許，持其所竊
    得之上開螺絲帽至臺北縣板橋市○○路○ 段某流動資源回收
    攤販處，變賣得款3,200 元，供己花用殆盡。
二、乙○○另於同年6 月6 日凌晨3 時許，攜帶不知何人所有且
    不具殺傷力之空氣槍1 支（含彈匣1 個，涉嫌違反槍砲彈藥
    刀械管制條例部分另經臺灣板橋地方法院檢察署檢察官為不
    起訴處分確定），夥同真實姓名年籍不詳，綽號「阿奇」與
    「阿樹」之成年男子，共同意圖為自己不法之所有，並基於
    竊盜之犯意聯絡，共乘乙○○租用之車牌號碼5620-JV 號自
    用小客車，前往臺北縣樹林市○○街25巷2 號前，聯手竊取
    己○○所有之鐵屑7 包（價值共約2,272 元）得手。嗣於同
    日凌晨3 時30分許，因臺北縣政府警察局樹林分局樹林派出
    所警員甲○○、丙○○據報前往現場，「阿奇」旋即駕駛上
    開自用小客車搭載乙○○與「阿樹」，擬逃離現場，警員丙○○見狀，即騎乘警用機車自後方追趕。嗣因上開自用小客
    車行至臺北縣樹林市○○街224 號前爆胎，乙○○等人乃下
    車逃逸。適警員丙○○追躡而至，見狀遂自後方追緝乙○○
    ，行至臺北縣樹林市鎮○街163 之1 號前，並拔槍嚇止。詎
    乙○○明知丙○○為依法執行職務之公務員，竟於警員丙○○依法執行職務時，為脫免逮捕，持客觀上足以對人之生命
    、身體及安全構成威脅，具有危險性之空氣槍1 支指向警員
    丙○○，對警員丙○○施以脅迫行為，至警員丙○○不能抗
    拒。嗣經警員丙○○喝令乙○○將槍枝丟掉，乙○○始棄械
    投降，而於同日凌晨4 時30分許經警逮捕，並知上情。
三、案經被害人庚○○、己○○訴由臺北縣政府警察局樹林分局
    報請臺灣板橋地方法院檢察署檢察官偵查起訴。
    理      由
壹、證據能力：
一、證人甲○○、丙○○於偵訊時之陳述：
（一）按被告以外之人於審判外之言詞或書面陳述，除法律有規
      定者外，不得作為證據；被告以外之人於偵訊中向檢察官
      所為之陳述，除顯有不可信之情況者外，得為證據，刑事
      訴訟法第159 條第1 項、第159 條之1 第2 項分別定有明
      文。所謂不可信情況之認定，應審酌被告以外之人陳述時
      之外在環境及情況，例如：陳述時之心理狀況、有無受到
      外力干擾等，以為判斷之依據（法院辦理刑事訴訟案件應
      行注意事項89參照）。被告以外之人前於偵查中，經具結
      後所為證述，除反對該項供述得具有證據能力之一方，已
      釋明「顯有不可信之情況」之理由外，皆得為證據。
（二）查證人甲○○、丙○○於檢察官偵訊時，均係以證人之身
      份，經檢察官告以具結之義務及偽證之處罰，經其等具結
      ，而於負擔偽證罪之處罰心理下所為，均係經以具結擔保
      其等證述之真實性。又司法實務運作上，咸認偵查中檢察
      官向被告以外之人取得之陳述，原則上均能遵守法律規定
      ，不致違法取供，可信性極高，因而明定除顯有不可信之
      情況者外，得為證據。亦即，被告以外之人於偵查中依法
      應具結者已具結，向檢察官所為之陳述，原則上具有證據
      能力，於例外「顯有不可信之情況」，始不具證據能力。
      證人甲○○、丙○○於檢察官訊問時，並無證據顯示係遭
      受強暴、脅迫、詐欺、利誘等外力干擾情形，或在影響其
      等心理狀況致妨礙其等自由陳述等顯不可信之情況下所為
      。其等於偵訊時之陳述既無顯不可信之情況，依上開說明
      ，自有證據能力。
二、仁愛醫院診斷證明書：
    按醫師執行醫療業務時，不論患者是因病尋求診療，或因特
    殊目的而就醫，醫師於診療過程中，應依醫師法之規定，製
    作病歷，此一病歷之製作，均屬醫師於醫療業務過程中所須
    製作之紀錄文書，而且每一醫療行為均屬可分，因其接續之
    看診行為而構成醫療業務行為，其中縱有因訴訟目的，例如
    被毆傷而尋求醫師之治療，對醫師而言，仍屬其醫療業務行
    為之一部分，仍應依法製作病歷，則該病歷仍屬業務上所製
    作之紀錄文書，與通常之醫療行為所製作之病歷無殊，自屬
    刑事訴訟法第159 條之4 第2 款所稱從事業務之人於業務上
    所須製作之紀錄文書，而診斷證明書係依病歷所轉錄之證明
    文書，自仍屬本條項之證明文書（最高法院97年度臺上字第
    666 號判決意旨參照）。查仁愛醫院診斷證明書揆諸前開說
    明，應屬刑事訴訟法第159 條之4 第2 款之證明文書，應有
    證據能力。
三、內政部警政署刑事警察局97年7 月15日刑鑑字第0970087016
    號槍彈鑑定書：
    按法院或檢察官得囑託醫院、學校或其他相當之機關、團體
    為鑑定，或審查他人之鑑定，並準用刑事訴訟法第203 條至
    第206 條之1 之規定；鑑定之經過及其結果，應命鑑定人以
    言詞或書面報告，同法第208 條第1 項前段、第206 條第1
    項定有明定。是法院或檢察官囑託相當之機關為鑑定後，經
    鑑定人以書面報告其鑑定之結果者，即屬同法第159 條第1
    項所謂之「法律有規定者」，不受該條項規定「不得作為證
    據」之限制。且同法第208 條第1 項前段對於法院或檢察官
    囑託相當之機關為鑑定之情形，僅規定：「準用第203 條至
    第206 條之1 之規定」，至於同法第202 條有關「鑑定人應
    於鑑定前具結」之規定，則不在準用之列。故於法院或檢察
    官囑託相當之機關為鑑定，而該受囑託機關以書面報告鑑定
    結果之情形，既非屬依法應具結者，則同法第158 條之3 之
    規定，即無適用之餘地。另內政部警政署刑事警察局業經臺
    灣高等法院檢察署檢察長概括囑託為有關「槍彈有無殺傷力
    之鑑定」之鑑定機關，故該局就本案空氣手槍有無殺傷力之
    鑑定結果即內政部警政署刑事警察局97年7 月15日刑鑑字第
    0970087016號槍彈鑑定書，揆諸上開說明，即不受刑事訴訟
    法第158 條之3 及同法第159 條第1 項之限制，自得作為證
    據。
四、其餘證據方法之證據能力：
    按被告以外之人於審判外之陳述，雖不符刑事訴訟法第159
    條之1 至第159 條之4 之規定，而經當事人於審判程序同意
    作為證據，法院審酌該言詞陳述或書面陳述作成時之情況，
    認為適當者，亦得為證據；當事人、代理人或辯護人於法院
    調查證據時，知有同法第159 條第1 項不得為證據之情形，
    而未於言詞辯論終結前聲明異議者，視為有前項之同意，同
    法第159 條之5 亦有明文。查證人庚○○、戊○○、己○○
    於警詢時之陳述、警員甲○○、丙○○之職務報告，均係被
    告以外之人於審判外之言詞或書面陳述，而檢察官、被告乙○○及辯護人均未爭執其證據能力，且迄本院言詞辯論終結
    前，復未就上開證據之證據能力聲明異議。本院審酌證人庚○○、戊○○、己○○、警員甲○○、丙○○均係就其等各
    自親身經歷之事實而為陳述，核無違法取證或證明力顯然過
    低之情事，依其等陳述作成時之狀況，並無不適當之情形，
    自均得為證據。
貳、有罪部分：
一、認定犯罪事實所憑之證據及其理由：
（一）事實欄一所示竊盜部分：
      此部分犯罪事實，業經被告於警詢、偵訊及本院審理時供
      認不諱（詳臺灣板橋地方法院檢察署97年度偵字第17584
      號偵查卷宗第11頁、第75頁、第83頁反面、第49頁正面）
      ，核與證人即告訴人庚○○於警詢時指訴之情節相符（詳
      臺灣板橋地方法院檢察署97年度偵字第17584 號偵查卷宗
      第14頁）。足徵被告此部分任意性之自白與事實相符，應
      堪採信，從而被告此部分犯行已堪認定，應依法論科。
（二）事實欄二所示妨害公務、加重準強盜部分：
      被告於本院審理時，固坦承：其於97年6 月6 日凌晨3 時
      許，在臺北縣樹林市○○街25巷2 號前，夥同綽號「阿奇
      」與「阿樹」之成年男子，竊取告訴人己○○所有之鐵屑
      7 包得手後，見警員甲○○、丙○○據報到場，乃由「阿
      奇」駕車搭載其與「阿樹」逃離現場，嗣因其等所搭乘之
      車輛爆胎，其乃下車逃逸，警員丙○○追緝其至臺北縣樹
      林市鎮○街163 之1 號前，並拔槍嚇止，其亦持槍指向警
      員丙○○，嗣經警員丙○○喝令，其始棄械投降等情不諱
      ，惟矢口否認有何妨害公務、加重準強盜犯行，辯稱：其
      逃跑時摔倒，空氣槍因而掉出來，其遂順手拾起空氣槍，
      並指向警員丙○○，叫警員丙○○不要過來，僅係威嚇警
      員丙○○而已云云。辯護人則以：被告雖為逃避警員丙○○追補，取出空氣槍威嚇警員丙○○，然因警員丙○○當
      時並不知被告手持物品為槍枝，且警員丙○○亦立即取出
      警槍制伏被告，被告並未使警員丙○○不能抗拒云云為被
      告辯護。經查：
   1、被告於上開時、地，夥同「阿奇」、「阿樹」等人，竊取
      告訴人己○○所有之鐵屑7 包得手後，適員警據報到場查
      緝，「阿奇」遂駕車搭載被告與「阿樹」逃逸，警員丙○○則追躡於後，嗣因該自用小客車在臺北縣樹林市○○街
      224 號前爆胎，被告乃下車逃逸，警員丙○○遂追緝被告
      ，直至臺北縣樹林市鎮○街163 之1 號前，警員丙○○拔
      槍嚇止被告，被告亦手持空氣槍指向警員丙○○，並嚇令
      警員丙○○不可靠近等情，已據被告於警詢、偵訊及本院
      審理時供陳甚詳（詳臺灣板橋地方法院檢察署97年度偵字
      第17584 號偵查卷宗第8 至12頁、第75頁、第83頁、本院
      卷第49頁正面），核與證人丙○○於偵訊及本院審理時結
      證稱：其與警員甲○○據報前往現場，見竊嫌駕車撞擊警
      員甲○○後逃逸，其遂騎車追緝於後，嗣因竊嫌所駕車輛
      爆胎停在路中央，見被告自該自用小客車左後車門跑出來
      ，其立即向前追趕，追至臺北縣樹林市鎮○街上，其拿出
      警槍，亦見被告拿出1 個黑色的東西，靠近後才發現被告
      拿著1 把槍，其與被告互相拿槍指向對方，嗣其向被告喊
      說：「把槍丟掉」，被告考慮5 秒後始把槍枝丟棄，其乃
      將被告逮捕等語相符（詳臺灣板橋地方法院檢察署97年度
      偵字第17584 號偵查卷宗第104 、105 頁、本院卷第71頁
      正面至第72頁正面）。證人即告訴人己○○於警詢時亦稱
      ：上開鐵屑7 包為其所有，原置於門口左側鐵桶內等語無
      誤（詳臺灣板橋地方法院檢察署97年度偵字第17584 號偵
      查卷宗第19至21頁），並有相片17張、警員甲○○、丙○○職務報告1 份、贓物認領保管單1 紙在卷可查（詳臺灣
      板橋地方法院檢察署97年度偵字第17584 號偵查卷宗第33
      至38頁、第47頁、第62至65頁）。從而，被告此部分之自
      白應與事實相符，堪予認定。
   2、次按刑法第329 條準強盜罪之規定，將竊盜或搶奪之行為
      人為防護贓物、脫免逮捕或湮滅罪證而當場施強暴、脅迫
      之行為，視為施強暴、脅迫使人不能抗拒而取走財物之強
      盜行為，乃因準強盜罪之取財行為與施強暴、脅迫行為之
      因果順序，雖與強盜罪相反，卻有時空之緊密連接關係，
      以致竊盜或搶奪故意與施強暴、脅迫之故意，並非截然可
      分，而得以視為一複合之單一故意，亦即可認為此等行為
      人之主觀不法與強盜行為人之主觀不法幾無差異；復因取
      財行為與強暴、脅迫行為之因果順序縱使倒置，客觀上對
      於被害人或第三人所造成財產法益與人身法益之損害卻無
      二致，而具有得予以相同評價之客觀不法。故擬制為強盜
      行為之準強盜罪構成要件行為，雖未如刑法第328 條強盜
      罪之規定，將實施強暴、脅迫所導致被害人或第三人不能
      抗拒之要件予以明文規定，惟必於竊盜或搶奪之際，當場
      實施之強暴、脅迫行為，已達使人難以抗拒之程度，其行
      為之客觀不法，方與強盜行為之客觀不法相當，而得與強
      盜罪同其法定刑（司法院釋字第630 號解釋參照）。故竊
      盜或搶奪之行為人，縱因防護贓物、脫免逮捕或湮滅罪證
      ，而有當場施以強暴、脅迫之行為，惟其所實施之強暴、
      脅迫行為，若尚未達於使人難以抗拒之程度者，即難與強
      盜行為同視，自不能遽依準強盜罪論擬。至於行為人所施
      用之強暴、脅迫行為，是否足使被害人在身體或精神上達
      於難以抗拒之程度，自應就當時之具體事實，予以客觀之
      判斷（最高法院96年度臺上字第7243號、第7348號、第76
      01號判決參照）。經查：
 （1）被告經警追緝至臺北縣樹林市鎮○街163 之1 號前，持槍
      指向警員丙○○，嚇令其不可靠近等情，已如前述。而該
      空氣槍經送請內政部警政署刑事警察局以檢視法、性能檢
      驗法及動能測試法鑑定結果，認係氣體動力式槍枝，以小
      型高壓氣體鋼瓶內氣體為發射動力，經以金屬彈丸測試3
      次，其中彈丸最大發射速度為111 公尺/ 秒，計算其動能
      為5.4 焦耳，換算其單位面積動能為19焦耳/ 平方公尺。
      又依據司法院秘書長81年6 月11日祕臺廳(二)字第06985 號
      函釋示，殺傷力的標準為在最具威力的適當距離，以彈丸
      可穿入人體皮肉層之動能為基準，依日本科學警察之研究
      結果，彈丸單位面積動能達20焦耳/ 平方公尺，足以穿入
      人體皮肉層；內政部警政署刑事警察局對活豬作射擊測試
      結果，彈丸單位面積動能達24焦耳/ 平方公尺，足以穿入
      豬隻皮肉層；美國軍醫總署定義，彈丸撞擊動能達58呎磅
      （約為78.6焦耳），則足以使人喪失戰鬥能力等情，有內
      政部警政署刑事警察局97年7 月15日刑鑑字第0970087016
      號槍彈鑑定書1 份在卷可查（詳臺灣板橋地方法院檢察署
      97年度偵字第17584 號偵查卷宗第91至94頁）。則被告持
      以脅迫員警之空氣槍，雖未達內政部警察署刑事警察局所
      認殺傷力之基準，惟該槍枝可用以發射適用之金屬彈丸，
      且其發射之單位面積動能與該局認定具有殺傷力之基準甚
      為接近，是該空氣槍自具相當危險性甚明。又衡諸本案事
      發當時適值深夜，而該空氣槍外型類似手槍，有該槍枝相
      片在卷可查（詳臺灣板橋地方法院檢察署97年度偵字第17
      584 號偵查卷宗第115 頁）。證人丙○○於偵訊時亦結證
      稱：被告拿出1 個黑色的東西，其靠近時才發現被告拿著
      1 把槍，其等互相持槍指著對方，嗣其向被告喊「把槍丟
      掉」，被告考慮5 秒鐘後才把槍丟掉等語甚詳（詳臺灣板
      橋地方法院檢察署97年度偵字第17584 號偵查卷宗第105
      頁）。則以被告舉槍指向員警，並警告員警不得靠近，警
      員丙○○隻身面對被告持槍相向，雖亦持有警槍，然其頓
      遭被告持槍相對，一時之間確難辨認被告所持槍枝究竟有
      無殺傷力，因而不敢貿然接近而與之僵持，待其確定被告
      已將槍枝丟掉，始進而逮捕被告。則自當時之具體事實，
      予以客觀之判斷，益徵被告持槍相向之時，已足使警員丙○○畏怖其生命、身體、安全將遭危害，並達使人難以抗
      拒之程度甚明。
 （2）又被告於本院審理時雖稱：其係因不慎摔倒，空氣槍掉出
      來，即順手撿起來云云（詳本院卷第139 頁正面）。然被
      告於警詢時已稱：其當時因太緊張，所以才拿手槍意圖攻
      擊員警等語甚詳（詳臺灣板橋地方法院檢察署97年度偵字
      第17584 號偵查卷宗第10頁）；於偵訊時稱：其有拿空氣
      槍準備向員警開槍的動作，目的是要嚇警察等語（詳臺灣
      板橋地方法院檢察署97年度偵字第17584 號偵查卷宗第83
      頁）；於本院準備程序時稱：其看見員警就亮槍等語（詳
      本院卷第49頁正面）。經核與證人丙○○於偵訊及本院審
      理時證稱：被告從身上拿出空氣槍指向其等語相符（詳臺
      灣板橋地方法院檢察署97年度偵字第17584 號偵查卷宗第
      104 、105 頁、本院卷第71頁正面），並有警員甲○○、
      丙○○之職務報告1 份在卷可查（詳臺灣板橋地方法院檢
      察署97年度偵字第17584 號偵查卷宗第38頁）。足見被告
      確係見員警追趕而至，遂持槍指向警員丙○○，其上開所
      辯，並非可採。
 （3）另按供述證據，雖彼此互有齟齬，或先後有所不同，審理
      事實之法院，仍得斟酌其他證據，本於推理作用，定其取
      捨，非謂一有不符，即全部均不得採用（最高法院96年度
      臺上字第6859號判決意旨參照）。查證人丙○○於本院98
      年4 月21日審理時雖稱：當時因天色昏暗，其並未看到被
      告手上拿的東西是槍枝，嗣其喝令被告將東西放下，始發
      覺被告是拿槍，其因不知被告拿什麼東西，所以也不會害
      怕到不能抗拒等語（詳本院卷第71頁反面）。然證人丙○○於97年7 月30日偵訊時則結證稱：被告拿出1 個黑色的
      東西，其靠近時才發現被告拿著1 把槍，其等互相持槍指
      著對方，其向被告喊「把槍丟掉」，被告考慮5 秒鐘後，
      遂把槍丟掉等語（詳臺灣板橋地方法院檢察署97年度偵字
      第17584 號偵查卷宗第105 頁），足見證人丙○○於偵訊
      及本院審理時證述之情節即屬不一。惟因證人丙○○於偵
      訊時，距本案案發時間較為接近，斯時其應記憶猶新，陳
      述情節與事實較為相近。而其於本院審理時，距離本案案
      發時間將近1 年，可能因記憶減弱或變化，致有不清晰或
      陳述不符之情形。況證人丙○○於97年6 月6 日製作之職
      務報告亦稱：「職丙○○立即拔槍嚇止，犯嫌亦從身上拔
      出改造手槍企圖朝警方開槍，職丙○○嚇令制止犯嫌乙○○，犯嫌乙○○立即將所持有手槍，丟棄於身旁」等語甚
      詳，有該職務報告附卷足參（詳臺灣板橋地方法院檢察署
      97年度偵字第17584 號偵查卷宗第38頁）。益徵證人丙○○於被告持槍相向之時，理應知悉被告持有槍枝無誤。從
      而，證人丙○○於本院審理時證述之情節，已難為有利被
      告之認定。況被告所施用之脅迫行為，是否足使被害人在
      身體或精神上達於難以抗拒之程度，應就當時之具體事實
      ，予以客觀之判斷，而非以被害人主觀上之想像為判斷標
      準。被告持空氣槍指向警員丙○○，同時嚇令員警不可靠
      近，客觀上可使人信其所持槍枝具有殺傷力，足以使人之
      生命、身體或安全產生威脅，因而發生恐怖觀念，自屬脅
      迫行為無訛。
   3、綜上，被告上開所辯顯不可採，其為脫免逮捕，持槍脅迫
      員警，妨害員警執行公務，並至員警不能抗拒等情，應堪
      認定。
（三）綜上所述，本案被告犯行均堪認定，均應依法論科。
二、適用法律及量刑：
（一）按刑法上所稱之兇器，係指具有危險性，可資行兇，使人
      之生命、身體、安全發生危險之器具而言（最高法院91年
      度臺上字第5196號判決意旨參照）。查被告持以脅迫警員
      丙○○之空氣槍，雖經送請內政部警政署刑事警察局鑑定
      結果，尚未達該局所定殺傷力之基準，業如前述。然該空
      氣槍之發射動能接近有殺傷力之槍枝，且具有近似真槍之
      外觀，衡情應屬材質堅硬之物，即足以對人之生命、身體
      與安全構成威脅，揆諸前開說明，應屬兇器無訛。次按刑
      法第329 條以強盜論，即以強盜罪相當條文處罰之意，並
      非專以同法第328 條第1 項之強盜論，故同法第330 條所
      謂犯強盜罪，不僅指自始犯強盜罪而言，即依同法第329
      條以強盜論者，亦包括之，如此項準強盜有同法第321 條
      第1 項各款情形之一，自應依同法第330 條論處（最高法
      院42年臺上字第523 號判例參照）；又按刑法第329 條所
      謂當場，固不以實施竊盜或搶奪者尚未離去現場為限，即
      已離盜所而尚在他人跟蹤追躡中者，仍不失為當場（最高
      法院28年上字第1984號判例意旨參照）。另按刑法第135
      條第1 項之妨害公務罪，以行為人對於公務員依法執行職
      務時，施以強暴、脅迫，即屬當之；所稱「強暴」，係指
      一切有形力即物理力之行使而言，不問其係對人或對物為
      之均包括在內；所稱「脅迫」，則指以侵害生命、身體、
      自由、名譽、財物之不法為目的之意思，通知對方足使其
      生恐怖之心之一切行為而言（最高法院82年度臺上字第60
      8 號判決參照）。查證人丙○○係司法警察，為刑法所規
      定之公務員無訛。其因據報前往竊案現場，見被告行跡可
      疑，依法追緝被告，為依法執行職務之行為。又被告舉槍
      指向員警並警告員警不得靠近，則被告以侵害生命、身體
      之意通知對方，已足使警員丙○○畏怖其生命、身體與安
      全將遭危害，自屬脅迫行為無訛。
（二）是核被告如事實欄一所為，係犯刑法第320 條第1 項之竊
      盜罪；如事實欄二所為，係犯刑法第329 條之準強盜罪，
      而有同法第321 條第1 項第3 款之情形，應論以同法第33
      0 條第1 項之加重準強盜罪及同法第135 條第1 項之妨害
      公務罪。被告如事實欄二所為，係以一行為觸犯上開2 罪
      名，為想像競合犯，應依刑法第55條規定，從一重之加重
      準強盜罪處斷。又被告所犯如事實欄一、二所示，犯意個
      別，行為互殊，應予分論併罰。另按刑法第62條前段所規
      定之自首，係以對於未發覺之犯罪自首而受裁判為要件，
      故犯罪行為人應於有偵查犯罪職權之公務員未發覺犯罪事
      實或犯罪人之前自首犯罪，且接受裁判，兩項要件兼備，
      始得依刑法第62條前段自首之規定減輕其刑（最高法院86
      年度臺上字第1951號判決意旨參照）。查被告警詢時，就
      員警詢及有無參與如事實欄一所示竊盜犯行，雖坦承該部
      分犯行不諱，此據警員甲○○於本院審理時證述甚詳（詳
      本院卷第68頁反面、第69頁）。然被告於本院審理中逃匿
      ，經本院於97年12月12日發布通緝，至98年3 月5 日始緝
      獲歸案，此有本院97年12月12日97板院輔刑恕科緝字第13
      90號通緝書及本院撤銷通緝稿各1 份在卷可查。則被告於
      本院審理中既已逃匿，即無接受裁判之意，核與刑法第62
      條前段規定自首之要件不合，應不得依自首規定減輕其刑
      。爰審酌被告年輕力壯，不思上進，率爾竊取他人財物，
      又為脫免逮捕，對執行逮捕勤務之員警實施脅迫之行為，
      所為實屬非是，惟念其犯後坦承部分犯行，態度尚可，且
      經員警喝止旋即棄械投降，暨其犯罪之動機、目的、手段
      、犯罪所生危害等一切情狀，分別量處如主文所示之刑，
      並定其應執行之刑。另被告持以脅迫警員丙○○之空氣槍
      ，係被告向「阿奇」借用，不知何人所有等情，此經被告
      於警詢、偵訊及本院審理時供認甚詳（詳臺灣板橋地方法
      院檢察署97年度偵字第17584 號偵查卷宗第8 頁、第76頁
      、第138 頁反面）。又該槍枝業經臺灣板橋地方法院檢察
      署檢察官依刑事訴訟法第472 條規定處分而銷毀乙情，有
      臺灣板橋地方法院檢察署檢察官扣押（沒收）物品處分命
      令1 紙在卷可查（詳本院卷第132 頁），爰不為沒收之宣
      告。
、不另為無罪之諭知部分：
一、公訴意旨另以：被告與「阿奇」、「阿樹」於97年6 月6 日
    凌晨3 時許，在臺北縣樹林市○○街25巷2 號前竊取鐵屑7
    包後，見員警據報抵達現場，為防護贓物及脫免逮捕，同時
    基於妨害公務及毀損之共同犯意聯絡，駕駛車牌號碼5620-J
    V 號自用小客車（係被告於同年月3 日，在臺北縣中和市○○路79號1 樓，向告訴人戊○○以每日1,600 元租金之代價
    租用）衝撞執勤警員甲○○，而施此強暴手段，致甲○○受
    有右側手肘﹙約3 ×1.5 公分﹚、右側膝蓋﹙約3 ×2 公分
    ﹚、右側腳踝﹙約2 ×2 公分﹚之挫傷併擦傷，而難以抗拒
    ，且造成上開自用小客車前保險桿、右前燈、右側側裙、右
    前輪內龜板、避震器、左前輪傳動軸、鋁圈、鈑金等處毀壞
    至不堪使用。嗣其等駕駛上開自用小客車行至臺北縣樹林市
    ○○街224 號前，強行越過分隔道，而使上開自用小客車爆
    胎。因認被告此部分所為，另涉犯刑法第135 條第1 項之妨
    害公務罪嫌、同法第329 條之準強盜罪嫌及同法第354 條之
    毀損罪嫌。
二、按犯罪事實應依證據認定之，無證據不得認定犯罪事實；不
    能證明被告犯罪或其行為不罰者，應諭知無罪之判決，刑事
    訴訟法第154 條第2 項、第301 條第1 項分別定有明文。又
    事實之認定應憑證據，如未能發現相當證據，或證據不足以
    證明，自不能以推測或擬制之方法，以為裁判基礎。且認定
    犯罪事實所憑之證據，雖不以直接證據為限，間接證據亦包
    括在內；然而無論直接或間接證據，其為訴訟上之證明，須
    於通常一般之人均不致有所懷疑，而得確信其為真實之程度
    者，始得據為有罪之認定（最高法院40年臺上字第86號、76
    年臺上字第4986號判例意旨參照）。再按刑事訴訟法第161
    條第1 項規定：檢察官就被告犯罪事實，應負舉證責任，並
    指出證明之方法。因此，檢察官對於起訴之犯罪事實，應負
    提出證據及說服之實質舉證責任。倘其所提出之證據，不足
    為被告有罪之積極證明，或其闡明之證明方法，無從說服法
    院以形成被告有罪之心證，基於無罪推定之原則，自應為被
    告無罪判決之諭知（最高法院92年臺上字第128 號判例意旨
    參照）。
三、公訴人認被告涉犯上開罪嫌，無非以被告於警詢、偵訊時之
    自白、告訴人戊○○於警詢時之指訴、證人甲○○、丙○○
    於偵訊時之證述、診斷證明書、臺北縣政府營利事業登記證
    、估價單、代保管單據、汽車出借合約書及車輛毀損相片為
    主要論據。被告於本院審理時，固坦承向告訴人戊○○租用
    上開自用小客車，因「阿奇」駕駛該車撞及員警，使員警受
    傷，車輛亦經毀損等情不諱，惟堅詞否認有何準強盜、妨害
    公務及毀損之犯行，辯稱：其坐在車子後座，上車時並未看
    到員警，「阿奇」剛啟動車輛即撞擊員警，不知為何「阿奇
    」會駕車衝撞員警等語。辯護人則以：員警並未目睹被告竊
    盜過程，被告手上亦未持有贓物，是本案並不符合當場之要
    件；且該自用小客車原停放在工廠前工地，「阿奇」駕車逃
    逸時，勢必須將車輛右切至工廠所在巷弄，因車輛右切而不
    慎擦撞員警，並非故意以此方式對員警實施強暴等語為被告
    辯護。
四、按竊盜因防護贓物、脫免逮捕或湮滅罪證，而當場施以強暴
    、脅迫論以強盜之規定，自以實施強暴、脅迫之人為限，其
    他竊盜共犯，對於行強如無犯意之聯絡，不容概以強盜論擬
    （最高法院94年度臺上字第3065號判決要旨參照）。次按共
    同正犯之所以應對其他共同正犯所實施之行為負其全部責任
    者，以就其行為有犯意之聯絡為限，若他犯所實施之行為超
    出共同犯意之外、或為其所難預見者，自應僅就其所知之程
    度令負責任，未可因其有共同正犯之關係而就全部犯罪結果
    一概負責（最高法院95年度臺上字第719 號判決意旨參照）
    。經查：
（一）被告於上開時、地，夥同「阿奇」、「阿樹」等人竊取告
      訴人己○○所有之鐵屑7 包，得手後適警員甲○○據報抵
      達現場，被告與「阿奇」、「阿樹」等人隨即上車，並由
      「阿奇」駕車擬逃離現場，該車於右切駛入臺北縣樹林市
      ○○街25巷時，右側車輪撞及警員甲○○所騎乘之警用機
      車，致甲○○人車倒地後，受有右側手肘﹙約3 ×1.5 公
      分﹚、右側膝蓋﹙約3 ×2 公分﹚、右側腳踝﹙約2 ×2
      公分﹚之挫傷併擦傷等傷害等情，已據被告於警詢、偵訊
      及本院審理時供陳甚詳（詳臺灣板橋地方法院檢察署97年
      度偵字第17584 號偵查卷宗第9 頁、第75頁、第83頁、第
      89頁反面、本院卷第49頁正面）。證人甲○○於偵訊及本
      院審理時亦稱：當日其據報前往現場，見址設臺北縣樹林
      市○○街25巷2 號工廠前方空地疑似有3 、4 名人影，正
      準備喊他們，上開人等隨即上車，並駕車自巷子裡駛出，
      其見車輛駛出，即稍微往旁邊閃，然因該巷子僅比1 部自
      小客車寬度略寬，其仍為上開自用小客車右側車輪撞倒，
      因而受傷等語甚詳（詳臺灣板橋地方法院檢察署97年度偵
      字第17584 號偵查卷宗第103 、104 頁、本院卷第67頁反
      面至第70頁反面）。證人丙○○於偵訊及本院審理時亦稱
      ：其抵達現場後，見1 部自用小客車停在工廠前方空地，
      突然開啟車燈，並發動引擎往其等方向衝過來，撞到警員
      甲○○等語甚明（詳臺灣板橋地方法院檢察署97年度偵字
      第17584 號偵查卷宗第104 、105 頁、本院卷第71頁正面
      至第72頁正面）。此外，並有仁愛醫院診斷證明書1 紙在
      卷可查（詳臺灣板橋地方法院檢察署97年度偵字第17584
      號偵查卷宗第42頁）。從而，該部分事實應堪信實。
（二）然查，被告與「阿奇」、「阿樹」前往上址工廠竊取鐵屑
      ，並將所駕駛之自用小客車停放在工廠前方空地，車頭朝
      向巷口。而該工廠所在即臺北縣樹林市○○街25巷，係一
      僅有一方出入口之巷弄，巷道寬度僅比一般自用小客車寬
      度略寬等情，業據證人甲○○於本院審理時證述甚詳（詳
      本院卷第69頁反面）。又被告與「阿奇」、「阿樹」見員
      警據報抵達現場，隨即上車，並由「阿奇」駕車自上開空
      地右切駛入臺北縣樹林市○○街25巷，當時該車與警員甲○○距離約10公尺以內，該車駛入巷道後，右側車輪撞及
      警員甲○○所騎乘之警用機車等情，亦經證人甲○○、丙○○於本院審理時結證甚詳（詳本院卷第69頁反面、第72
      頁正面）。則以本案事發地點之巷道狹隘，而警員甲○○
      查緝竊案初抵現場，與竊嫌相距不遠，且本案事出突然，
      「阿奇」既意在駕車逃逸，綜合上開各節，已難認其駕車
      右切進入巷道時，顯係刻意以車輛右側車輪撞及員警騎乘
      之警用機車。且警員丙○○於「阿奇」駕車搭載被告與「
      阿樹」駛入臺北縣樹林市○○街25巷時，已進入該巷道，
      惟因警員甲○○偏靠巷道左側，警員丙○○偏靠巷道右側
      ，因而該車僅撞及警員甲○○，並未撞及警員丙○○，亦
      無衝撞警員丙○○之意乙節，亦經證人丙○○於本院審理
      時證述甚詳（詳本院卷第71頁反面、第72頁正面）。則「
      阿奇」與被告、「阿樹」倘係有意衝撞員警，以防護贓物
      並脫免逮捕，應無僅衝撞警員甲○○1 人，而縱任警員丙○○追緝逮捕其等之可能。況倘「阿奇」係有意衝撞員警
      ，亦應以車頭正面相迎，然其刻意右切致該自用小客車之
      右側車輪撞及警用機車，則本案亦無法排除「阿奇」係因
      自工廠前方空地右切駛入巷道，因而不慎撞及員警。自無
      從遽認駕駛上開自用小客車之「阿奇」係故意衝撞員警，
      而有準強盜、妨害公務及毀損之故意，亦無從認定被告此
      部分犯行。
（三）再查，被告於警詢、偵訊及本院審理時均堅稱：該車輛係
      由「阿奇」駕駛，其不知「阿奇」為何要駕車撞及員警等
      語不移（詳臺灣板橋地方法院檢察署97年度偵字第17584
      號偵查卷宗第9 頁、第75頁、第83頁、本院卷第49頁正面
      、第73頁反面），核與證人丙○○於偵訊時證稱：車輛爆
      胎後，被告係自左後側車門走出來等語相符（詳臺灣板橋
      地方法院檢察署97年度偵字第17584 號偵查卷宗第104 頁
      ），並有警員甲○○、丙○○之職務報告1 份在卷可憑（
      詳臺灣板橋地方法院檢察署97年度偵字第17584 號偵查卷
      宗第38頁）。足見，被告辯稱其非駕駛上開自用小客車之
      人，並非子虛。又被告雖夥同「阿奇」、「阿樹」前往上
      開地點竊取財物，惟被告與「阿奇」、「阿樹」見員警抵
      達現場，旋即上車並駕車離去，已如前述。則「阿奇」上
      車而後駕車撞及員警，既發生於須臾之間，被告復否認其
      就「阿奇」駕車撞及員警所為，有何犯意之聯絡，自難認
      被告自上車迄「阿奇」撞及員警之短暫時間內，與「阿奇
      」有何為防護贓物、脫免逮捕，而當場實施強暴行為，及
      妨害公務或毀損之犯意聯絡。且該自用小客車既係由「阿
      奇」駕駛，亦難認被告就該車輛爆胎之結果，與「阿奇」
      有何毀損之犯意聯絡。至被告於偵訊時雖稱：其等為警發
      覺後，有想要脫免逮捕，並有預見其等所搭乘之車輛會撞
      及警車等語（詳臺灣板橋地方法院檢察署97年度偵字第
      17584 號偵查卷宗第89頁反面）。然被告於警詢及本院審
      理時俱稱：車輛並非其駕駛，不知為何「阿奇」要駕車衝
      撞員警等語（詳臺灣板橋地方法院檢察署97年度偵字第17
      584 號偵查卷宗第10頁、本院卷第49頁正面）。自無從僅
      以被告前後不一之自白，遽認被告此部分犯行。
（四）又告訴人戊○○於警詢時之指訴及營利事業登記證、估價
      單、代保管收據、汽車出借合約書及車輛毀損相片等件（
      詳臺灣板橋地方法院檢察署97年度偵字第17584 號偵查卷
      宗第16至18頁、第48至53頁、第64、65頁），僅足徵證明
      被告向告訴人戊○○租用自用小客車，及該車輛毀損情形
      。又仁愛醫院診斷證明書（詳臺灣板橋地方法院檢察署97
      年度偵字第17584 號偵查卷宗第42頁）亦僅足以證明警員
      甲○○受傷之情形，均不足以認定被告與「阿奇」就駕車
      衝撞員警並毀損車輛犯行，有何犯意聯絡或行為分擔。
（五）從而，本案既無證據證明被告為駕駛上開自用小客車之人
      ，被告亦否認其與「阿奇」間，就駕車撞擊員警及毀損車
      輛等行為，有何犯意聯絡及行為分擔，自無從以刑法第13
      5 條第1 項之妨害公務罪嫌、同法第329 條之準強盜罪嫌
      及同法第354 條之毀損罪嫌相繩。
五、綜上所述，本案依檢察官所舉積極事證，尚無從確認被告此
    部分犯行。此外，復查無其他積極事證足認被告有何此部分
    準強盜、妨害公務及毀損之事實，揆諸前開法條規定及判例
    意旨，本應為被告此部分無罪之諭知。惟公訴意旨認被告該
    部分犯行與前揭經論罪科刑之加重準強盜、妨害公務部分犯
    行有裁判上一罪關係，爰不另為無罪之諭知，以昭審慎。
據上論斷，應依刑事訴訟法第299 條第1 項前段，刑法第135 條
第1 項、第320 條第1 項、第329 條、第330 條第1 項、第321
條第1 項第3 款、第55條、第51條第5 款，刑法施行法第1 條之
1 第1 項、第2 項前段，判決如主文。
本案經檢察官靳開聖到庭執行職務。
中    華    民    國    98    年    6     月    30    日
                  刑事第四庭審判長法  官  潘長生
                                  法  官  黎錦福
                                  法  官  謝梨敏
以上正本證明與原本無異
如不服本判決應於送達後10日內向本院提出上訴狀
                                  書記官  翁子婷
中    華    民    國    98    年    6     月     30    日
附錄本案論罪科刑法條全文：
中華民國刑法第135條
對於公務員依法執行職務時，施強暴脅迫者，處3 年以下有期徒
刑、拘役或3 百元以下罰金。
意圖使公務員執行一定之職務或妨害其依法執行一定之職務或使
公務員辭職，而施強暴脅迫者，亦同。
犯前二項之罪，因而致公務員於死者，處無期徒刑或7 年以上有
期徒刑；致重傷者，處3 年以上、10年以下有期徒刑。
中華民國刑法第320條
意圖為自己或第三人不法之所有，而竊取他人之動產者，為竊盜
罪，處5 年以下有期徒刑、拘役或5 百元以下罰金。
意圖為自己或第三人不法之利益，而竊佔他人之不動產者，依前
項之規定處斷。
前二項之未遂犯罰之。
中華民國刑法第321條
犯竊盜罪而有左列情形之一者，處6 月以上、5 年以下有期徒刑
：
一、於夜間侵入住宅或有人居住之建築物、船艦或隱匿其內而犯
    之者。
二、毀越門扇、牆垣或其他安全設備而犯之者。
三、攜帶兇器而犯之者。
四、結夥三人以上而犯之者。
五、乘火災、水災或其他災害之際而犯之者。
六、在車站或埠頭而犯之者。
前項之未遂犯罰之。
刑法第330條
犯強盜罪而有第321 條第1 項各款情形之一者，處7 年以上有期
徒刑。
前項之未遂犯罰之


司法院資訊處製作；財團法人民間司法改革基金會備份。
